臺灣臺中地方法院刑事判決
111年度訴字第59號
公  訴  人  臺灣臺中地方檢察署檢察官
被      告  梁璇躍



            楊森達


            張宗麟


            陳協助


            巫泓明



            陳保棠



上列被告等因妨害秩序案件，經檢察官提起公訴（110年度偵字
第4544號），嗣被告等於準備程序中就被訴事實均為有罪之陳述
，經告以簡式審判程序意旨，並聽取當事人之意見後，本院合議
庭裁定由受命法官獨任進行簡式審判程序，判決如下：
    主    文
己○○犯在公共場所聚集三人以上下手實施強暴罪，處有期徒刑陸
月，如易科罰金，以新臺幣壹仟元折算壹日。
子○○犯在公共場所聚集三人以上下手實施強暴罪，累犯，處有期
徒刑陸月，如易科罰金，以新臺幣壹仟元折算壹日。
丁○○犯在公共場所聚集三人以上下手實施強暴罪，處有期徒刑陸
月，如易科罰金，以新臺幣壹仟元折算壹日。
庚○○犯在公共場所聚集三人以上下手實施強暴在場助勢罪，處有
期徒刑參月，如易科罰金，以新臺幣壹仟元折算壹日。
乙○○犯在公共場所聚集三人以上下手實施強暴在場助勢罪，處有
期徒刑參月，如易科罰金，以新臺幣壹仟元折算壹日。
辛○○犯在公共場所聚集三人以上下手實施強暴在場助勢罪，處有
期徒刑參月，如易科罰金，以新臺幣壹仟元折算壹日。
    犯罪事實
一、壬○○於民國109年6月13日17時許，偕同其女友彭佳敏前往癸○○所經營址設臺中市○○區○○路0段00號之車迅汽車公司討論
    溢收車款退款事宜，惟因與車迅汽車公司之業務戊○○、丙○○
    等就是否應退還部分車款產生歧見，因而心生不滿，竟基於
    在公共場所聚集3人以上下手施強暴脅迫之犯意，先致電己○○，要求己○○至車行相挺；再以LINE遊戲群組中留言之方式
    ，號召辛○○、子○○、庚○○、乙○○、丁○○等人前往上址車迅汽
    車公司「相挺」。己○○、辛○○、子○○、庚○○、乙○○知悉後，
    遂分別或相約前往上址車迅汽車公司，丁○○則委請庚○○搭載
    前往上址車迅汽車公司。辛○○、己○○、子○○、丁○○、庚○○、
    乙○○等人到達現場後，均明知該車迅汽車公司外之馬路邊，
    為公共場所，人、車眾多，壬○○、己○○、子○○、丁○○仍基於
    在公眾場所聚集三人以上，下手實施強暴行為之犯意聯絡；
    辛○○、庚○○、乙○○基於在公眾場所聚集三人以上，實施強暴
    在場助勢之犯意聯絡，由子○○持鋁質手電筒、壬○○、己○○、
    丁○○徒手、腳踢毆打之方式，傷害車迅汽車公司之負責人癸○○、戊○○、丙○○等人，致癸○○受有頭皮撕裂傷之傷害、戊○○
    受有頭部鈍傷、頸部挫傷、右側手肘挫傷合併擦傷、右側前
    臂挫傷合併擦傷、右側腕部挫傷合併擦傷、胸部挫傷等傷害
    (傷害部分，業據撤回告訴)，辛○○、庚○○、乙○○則在旁助勢
    ，嗣警據報至現場處理，始查獲上情（壬○○部分，由本院另
    行審結）。
二、案經癸○○、戊○○、丙○○訴請臺中市政府警察局烏日分局報告
    臺灣臺中地方檢察署檢察官偵查起訴。
    理    由
一、本案被告己○○、子○○、丁○○、庚○○、乙○○、辛○○所犯，均非
    死刑、無期徒刑、最輕本刑為3年以上有期徒刑之罪，或高
    等法院管轄第一審之案件，且被告六人於本院準備程序中，
    就前揭被訴事實為有罪之陳述，經受命法官告以簡式審判程
    序之旨，並聽取被告六人及公訴人之意見後，本院認無不得
    或不宜改依簡式審判程序進行之處，爰依刑事訴訟法第273
    條之1第1項、第284條之1規定，經合議庭評議後，裁定本案
    由受命法官獨任進行簡式審判程序，是本案之證據調查，依
    刑事訴訟法第273條之2規定，不受同法第159條第1項、第16
    1條之2、第161條之3、第163條之1及第164條至第170條規定
    之限制，合先敘明。
二、上揭犯罪事實，業據被告六人於警詢、偵查及本院審理時坦
    承不諱，核與告訴人賀星佑、戊○○、丙○○、證人彭家敏於警
    詢及偵查中所為證述、證人江俊賢、李冠瑩、謝銘文、詹淑
    惠、鍾明諺、何重緯於警詢所為證述情節大致相符，並有員
    警職務報告、被告壬○○、丁○○、庚○○之指認犯罪嫌疑人紀錄
    表、被告壬○○與告訴人戊○○等人之對話譯文、車號000-0000
    號汽機車讓渡權利契約書、委託切結書、汽車讓渡合約書、
    中古汽車（介紹買賣）合約書、BCB-7271號車輛委託契約書
    、借（車）據各1份、告訴人丙○○之傷勢照片、監視器畫面
    及比對照片共104張在卷可稽（見警卷第3頁至第4頁、第11
    頁至第15頁、第37頁至第39頁、第47頁至第49頁、第115頁
    、第123頁至第126頁、第131頁至第184頁、第187頁至第199
    頁），足徵被告六人自白與事實相符，堪以信採。又告訴人
    癸○○受有頭皮撕裂傷之傷害、戊○○受有頭部鈍傷、頸部挫傷
    、右側手肘挫傷合併擦傷、右側前臂挫傷合併擦傷、右側腕
    部挫傷合併擦傷、胸部挫傷等傷害部分，亦有告訴人賀星佑
    、戊○○之烏日林新醫院診斷證明書各1紙附卷可參（見警卷
    第97頁、第109頁），此部分事實亦堪認定。本案事證明確
    ，被告六人犯行均可認定，應予依法論科。
三、論罪科刑
（一）按刑法第150條業於109年1月15日修正公布，並自同年月1
      7日生效施行，其立法理由略以：不論在何處、以何種聯
      絡方式（包括社群通訊軟體）聚集，係在遠端或當場為之
      ，均為本條之聚集行為，且包括自動與被動聚集之情形，
      亦不論是否係事前約定或臨時起意者均屬之。三人以上在
      公共場所或公眾得出入之場所實施強暴脅迫，就人民安寧
      之影響及對公共秩序已有顯著危害，是將聚集之人數明定
      為三人以上，不受限於須隨時可以增加之情形，以臻明確
      。不論強暴脅迫是對於特定人或不特定人為之，已造成公
      眾或他人之危害、恐懼不安，應即該當該罪成立之構成要
      件。本罪重在安寧秩序之維持，若行為人就本罪之構成要
      件行為有所認識而仍為本罪構成要件之行為，自仍應構成
      本罪，予以處罰。經查，被告六人均明知案發地點人、車
      來往通行馬路邊之公共場所，竟共同聚集在該處，被告己○○、子○○、丁○○並對告訴人賀星佑、戊○○等人下手實施強
      暴行為、被告庚○○、乙○○及辛○○則在旁助勢，所為已足使
      見聞之公眾或他人恐懼不安，與上開「在公共場所聚集三
      人以上」之構成要件相符，並對公共秩序有顯著危害。
（二）核被告己○○、子○○、丁○○所為，係犯刑法第150條第1項後
      段之在公共場所聚集三人以上下手實施強暴罪；被告庚○○
      、乙○○及辛○○所為，則係犯刑法第150條第1項前在公共場
      所聚集三人以上下手實施強暴在場助勢罪。公訴意旨固認
      被告庚○○、乙○○及辛○○，亦係犯刑法第150條第1項後段之
      在公共場所聚集三人以上下手實施強暴罪，惟此部分為被
      告庚○○、乙○○及辛○○否認，且卷內亦無證據證明被告庚○○
      、乙○○及辛○○確有下手實施強暴之行為，自應僅足認定被
      告庚○○、乙○○及辛○○有於上開時地在場助勢之犯行，此部
      分並經公訴人當庭更正起訴法條（見本院卷第131頁、第1
      99頁），爰不另變更起訴法條。
（三）次按在學理上，有「任意共犯」與「必要共犯」之分，前
      者指一般原得由一人單獨完成犯罪而由二人以上共同實施
      之情形，當然有刑法總則共犯規定之適用；後者係指須有
      二人以上之參與實施始能成立之犯罪而言。且「必要共犯
      」依犯罪之性質，尚可分為「聚合犯」與「對向犯」，其
      二人以上朝同一目標共同參與犯罪之實施者，謂之「聚合
      犯」，如刑法分則之公然聚眾施強暴、脅迫罪、參與犯罪
      結社罪、輪姦罪等是，因其本質上即屬共同正犯，故除法
      律依其首謀、下手實施或在場助勢等參與犯罪程度之不同
      ，而異其刑罰之規定時，各參與不同程度犯罪行為者之間
      ，不能適用刑法總則共犯之規定外，其餘均應引用刑法第
      28條共同正犯之規定（最高法院81年度台非字第233號判
      決同此見解）。是被告己○○、子○○、丁○○與同案被告壬○○
      等下手實施強暴行為者；被告庚○○、乙○○、辛○○在場助勢
      行為，各具有犯意聯絡及行為分擔，應論以共同正犯。惟
      參諸最高法院79年度台上第4231號判決意旨，刑法條文有
      「結夥三人以上」者，其主文之記載並無加列「共同」之
      必要，是本條文以「聚集三人以上」為構成要件，自應為
      相同解釋，附此敘明。
（四）又刑法第150條之罪，係為保護社會整體秩序、安全，屬
      於國家法益，並非個人法益，縱行為人施以強暴脅迫之客
      體有數人，惟侵害國家法益仍屬單一，僅成立單純一罪，
      故被告六人同時對告訴人賀星佑、戊○○、丙○○施以強暴等
      犯行，仍僅成立單純一罪。
（五）刑之加重減輕
　　1.查被告子○○前因搶奪案件，經臺灣彰化地方法院以106年
      度訴字第840號判決有期徒刑3月確定，被告子○○並於106
      年12月29日易科罰金執行完畢，是被告子○○於前案執行完
      畢5年內之109年6月13日再犯本案有期徒刑以上之罪，審
      酌本案所犯之罪與前案間罪名、法益種類及罪質有異，如
      因累犯加重本刑，因而論以有期徒刑7月以上之刑，恐有
      致生其所受刑罰超過其所應負擔罪責之情形，參酌大法官
      解釋第775號意旨，就被告子○○本案所犯部分不予加重。
　　2.又公共場所或公眾得出入之場所聚集三人以上，施強暴脅
      迫者，在場助勢之人，處一年以下有期徒刑、拘役或十萬
      元以下罰金；首謀及下手實施者，處六月以上五年以下有
      期徒刑；犯前項之罪，而有下列情形之一者，得加重其刑
      至二分之一：一、意圖供行使之用而攜帶兇器或其他危險
      物品犯之。二、因而致生公眾或交通往來之危險，刑法第
      150條第1項、第2項定有明文，該條第2項為獨立之犯罪類
      型，屬刑法分則加重之規定。惟依上述規定，法院對於行
      為人所犯刑法第150條第2項第1款、第1項前段、後段之行
      為，是否加重其刑，有自由裁量之權，事實審法院應依個
      案具體情狀，考量當時客觀環境、犯罪情節及危險影響程
      度、被告涉案程度等事項，綜合權衡考量是否有加重其刑
      之必要性，屬於相對加重條件，倘未依該項規定加重，其
      法定最輕本刑及最重本刑應無變化，是以，如觸犯刑法第
      150條第2項第1款、第1項後段之行為，如宣告6月以下有
      期徒刑，自仍符合刑法第41條第1項前段所規定得易科罰
      金之要件，合先敘明。查被告子○○固有持鋁質手電筒毆打
      告訴人賀星佑、戊○○、丙○○等人，惟被告子○○自陳該手電
      筒係夜市玩遊戲取得（見警卷第53頁），且手電筒為一般
      生活用品，卷內亦無證據可資證明被告子○○將鋁質手電筒
      放在車上之初，即係為供行使之用，自難認有「意圖供行
      使之用而攜帶兇器」之故意；又被告六人雖於馬路旁為上
      開犯行，然尚未致現場往來交通有所影響，此有前開監視
      器畫面可佐，對於當時社會安寧秩序之影響難認巨大，並
      無嚴重或擴大現象，且被告六人犯後並均坦承犯行，並與
      告訴人賀星佑、戊○○、丙○○成立和解，因認未加重前之法
      定刑即足以評價上開被告六人之犯行，尚無依刑法第150
      條第2項第2款加重其刑之必要。
（六）爰以行為人責任為基礎，審酌本案僅因壬○○與車迅汽車公
      司之汽車買賣糾紛，而有歧見，不思以理性方式解決問題
      ，被告己○○、子○○、丁○○即以徒手、腳踢及持鋁質手電筒
      攻擊告訴人賀星佑、戊○○、丙○○，被告庚○○、乙○○、辛○○
      則在旁助勢，造成公眾或他人之危害、恐懼不安，所為實
      非可取；惟念及被告六人犯後坦承犯行，並與告訴人賀星
      佑、戊○○、丙○○成立和解，告訴人賀星佑、戊○○、丙○○並
      撤回告訴，有聲請撤回告訴狀3紙可憑（見偵卷第111頁至
      第115頁），犯後態度尚可；兼衡被告己○○自陳高中肄業
      之智識程度、從事人力仲介，月收入約新臺幣（下同）4
      萬元，有一名未成年子女需扶養，勉持之家庭經濟狀況；
      被告子○○自陳高中畢業之智識程度、從事人力仲介，月收
      入約3萬元，不佳之家庭經濟狀況；被告丁○○自陳高中畢
      業之智識程度、擔任送貨員，月收入約3萬元，有一未成
      年子女需扶養，普通之家庭經濟狀況；被告庚○○自陳二專
      肄業之智識程度、從事居家清潔，月收入約1萬3000元，
      有二名未成年子女需扶養，勉持之家庭經濟狀況；被告乙○○自陳國中休業之智識程度、從事人力仲介，月收入約3
      萬元，有一名未成年子女需扶養，不佳之家庭經濟狀況；
      被告辛○○自陳高中肄業之智識程度、從事殯葬業，月收入
      約2萬元，尚可之家庭經濟狀況等一切情狀（見本院卷第1
      36頁至第137頁、第209頁），分別量如主文所示之刑，及
      諭知易科罰金之折算標準。
四、被告子○○持以毆打告訴人賀星佑、戊○○、丙○○所用之鋁質手
    電筒，雖為犯罪所用之物，然未扣案，且被告子○○自陳業因
    故障而已丟棄等語（見本院卷第135頁），復無積極證據足
    認現尚存在，且衡量該犯罪工具甚易取得，價值不高，並不
    具備刑法上之重要性，本院認依刑法第38條之2第2項規定，
    無諭知沒收之必要，附此敘明。
據上論斷，應依刑事訴訟法第273條之1第1項、第299條第1項前
段，刑法第150條第1項、第28條、第47條第1項、第41條第1項前
段，刑法施行法第1條之1第1項，判決如主文。
本案經檢察官陳宜君提起公訴，檢察官甲○○到庭執行職務。
中　　華　　民　　國　　111 　年　　3 　　月　  23　　日
                  刑事第十九庭  法  官  吳逸儒
以上正本證明與原本無異。
如不服本判決應於收受送達後20日內向本院提出上訴書狀，並應
敘述具體理由；其未敘述上訴之理由者，應於上訴期間屆滿後20
日內向本院補提理由書（均須按他造當事人之人數附繕本）「切
勿逕送上級法院」。
告訴人或被害人如不服判決，應備理由具狀向檢察官請求上訴，
上訴期間之計算，以檢察官收受判決正本之日起算。
  　 　　 　　　　　　　　　　　書記官  陳俞君
中　　華　　民　　國　　111 　年　　3 　　月　  23　　日

附錄論罪科刑法條
中華民國刑法第150條
在公共場所或公眾得出入之場所聚集三人以上，施強暴脅迫者，
在場助勢之人，處1年以下有期徒刑、拘役或10萬元以下罰金；
首謀及下手實施者，處6月以上5年以下有期徒刑。
犯前項之罪，而有下列情形之一者，得加重其刑至二分之一：
一、意圖供行使之用而攜帶兇器或其他危險物品犯之。
二、因而致生公眾或交通往來之危險。